【裁判字號】    98,訴緝,77
【裁判日期】    980525
【裁判案由】    毒品危害防制條例
【裁判全文】
臺灣高雄地方法院刑事判決              98年度訴緝字第77號
公  訴  人  臺灣高雄地方法院檢察署檢察官
被      告  甲○○
上列被告因違反毒品危害防制條例案件，經檢察官提起公訴（94
年度毒偵字第9251號），及移送併辦（95年度毒偵字第5404號）
，嗣因被告就被訴事實為有罪之陳述，經本院告知簡式審判程序
意旨，並聽取公訴人及被告之意見後，本院合議庭裁定由受命法
官獨任依簡式審判程序審理，判決如下：
    主  文
甲○○連續施用第一級毒品，累犯，處有期徒刑拾月。扣案針筒
壹支、夾鍊袋壹個，均沒收銷燬之。
    事  實
一、甲○○前因施用毒品案件，經本院以91年度毒聲字第2884號
    裁定令入戒治處所施以強制戒治，強制戒治後交付保護管束
    ，並於民國92年5 月28日交付保護管束期滿執行完畢。復因
    施用毒品案件，經法院判處有期徒刑8 月確定，甫於94年4
    月3 日縮短刑期執行完畢；詎其猶不知戒絕毒癮，明知海洛
    因業經公告列為毒品危害防制條例第2 條第2 項第1 款之第
    一級毒品，不得非法持有、施用，仍於上開強制戒治執行完
    畢釋放後5 年內，復基於連續施用第一級毒品海洛因之犯意
    ，於94年10月7 日下午8 時30分許起回溯24小時內之某時，
    在高雄市○○區○○路85巷11號1 樓，以針筒注射之方式施
    用第一級毒品海洛因1 次，復於同年月21日下午3 時許，於
    上址再以針筒注射之方式施用海洛因1 次。嗣於同日下午3
    時許，在上開地點為警查獲，並當場扣得殘留第一級毒品海
    洛因之注射針筒1 支、夾鍊袋1 個，始悉上情。
    理  由
一、按本件被告甲○○所犯係死刑、無期徒刑、最輕本刑為3 年
    以上有期徒刑以外之罪，其於準備程序就前揭被訴事實為有
    罪之陳述，經受命法官告知簡式審判程序之旨，並聽取其與
    公訴人之意見後，本院認無不得或不宜改依簡式審判程序進
    行之處，爰依刑事訴訟法第273 條之1 第1 項、第284 條之
    1 ，裁定本件由受命法官獨任進行簡式審判程序，合先敘明
    。
二、上揭事實，業據被告甲○○於本院審理中坦承不諱，並有扣
    案已使用之針筒1 支，及夾鍊袋1 個可佐，而被告分別於94
    年10月7 日，及94年10月21日為警採集之尿液，經送驗後，
    檢驗結果均呈第一級毒品海洛因代謝物嗎啡之陽性反應，亦
    有高雄市立凱旋醫院94年10月24日、94年10月31日濫用藥物
    尿液檢驗報告各1 份在卷可稽，足認被告上揭任意性之自白
    與事實相符，應堪採為被告有罪之證據，是被告上揭施用第
    一級毒品海洛因之犯行，應堪以認定。又被告前因施用毒品
    案件，經本院以91年度毒聲字第2884號裁定令入戒治處所施
    以強制戒治，強制戒治後交付保護管束，於92年5 月28日交
    付保護管束期滿執行完畢，此有臺灣高等法院被告前案紀錄
    表1 紙在卷足參，其於前案強制戒治執行完畢後，5 年內再
    犯本件施用毒品罪之事實，事證明確，應予依法論科。
三、被告行為後，刑法於94年2 月2 日經總統令修正公布，於95
    年7 月1 日施行，而比較新舊法時應就罪刑有關之共犯、未
    遂犯、想像競合犯、牽連犯、連續犯、結合犯，以及累犯加
    重、自首減輕暨其他法定加減原因（如身分加減）與加減例
    等一切情形，綜其全部罪刑之結果而為比較（最高法院95年
    5 月23日刑事庭第8 次會議決議參照）。經查：
  (一)被告行為後業已刪除刑法第56條連續犯之規定，被告所犯數
    次施用第一級毒品犯行，即應論以數罪分論併罰，此刪除雖
    非犯罪構成要件之變更，但顯已影響行為人刑罰之法律效果
    ，自屬法律有變更，依新法第2 條第1 項規定，比較新、舊
    法結果，仍應適用較有利於被告之行為時法律即修正前刑法
    第56條論以連續犯。
  (二)被告行為時刑法第47條原規定「受有期徒刑之執行完畢，或
    受無期徒刑或有期徒刑一部之執行而赦免後，5 年內再犯有
    期徒刑以上之罪者，為累犯，加重本刑至二分之一」，新法
    第47條第1 項則規定「受徒刑之執行完畢，或一部之執行而
    赦免後，5 年以內故意再犯有期徒刑以上之罪者，為累犯，
    加重本刑至二分之一」，其立法理由為累犯以出於故意再犯
    者為限，並刪除依軍法受裁判者，不適用累犯之規定。被告
    有如事實欄所載前科，於5 年以內再故意犯本件有期徒刑以
    上之罪，不論依修正前之刑法第47條，或修正後之刑法第47
    條第1 項之規定，均構成累犯，對被告而言並無有利或不利
    之情形，自不生新舊法比較之問題，有最高法院97年4 月22
    日刑事庭第1 次會議決議可資參照。
  (三)綜其全部罪刑比較之結果，依刑法第2 條第1 項從舊從輕原
    則之規定，以舊法之規定有利於被告，自應適用修正前之刑
    法處斷。
四、按海洛因係毒品危害防制條例第2 條第2 項第1 款所明定之
    第一級毒品，不得非法持有、施用。核被告所為，均係犯毒
    品危害防制條例第10條第1 項之施用第一級毒品海洛因罪。
    又被告持有第一級毒品海洛因之低度行為，應均為施用海洛
    因之高度行為所吸收，均不另論罪。被告2 次施用第一級毒
    品海洛因之犯行，犯意相同，手段同一，所犯為同一構成要
    件之罪名，顯係基於概括之犯意反覆為之，依廢止前刑法第
    56條連續犯之規定，應僅論以一罪，並予加重其刑。再被告
    有事實欄所示論罪科刑及執行之前科紀錄，有臺灣高等法院
    被告前案紀錄表在卷足參，其於前案有期徒刑執行完畢後，
    5 年以內故意再犯本件有期徒刑以上之罪，依修正前刑法第
    47條之規定，應論以累犯，並遞加重其刑。爰審酌施用海洛
    因，會戕害身心，而被告前因施用毒品經送強制戒治後，猶
    不思戒絕革除惡習，再為本件犯罪，顯未因前所受強制戒治
    而記取教訓，惟其施用毒品所生危害，實以自戕身心健康為
    主，對於他人生命、身體、財產等法益，尚無明顯而重大之
    實害，兼衡其犯罪後坦承犯行等一切情狀，量處如主文所示
    之刑，以資懲儆。又被告於95年2 月14日通緝，經本院發佈
    通緝，未於96年12月31日主動到案，故不符合中華民國九十
    六年罪犯減刑條例適用，附此敘明。至扣案注射針筒1支 及
    夾鍊袋1 個，經送驗後，結果均殘留有第一級毒品海洛因之
    成分，而呈海洛因之陽性反應，有卷附高雄醫學大學附設中
    和紀念醫院檢驗報告2 份可證，自難與毒品剝離，當應整體
    視之為毒品，連同該針筒及夾鍊袋併予宣告沒收銷燬之。
五、移送併辦部分之犯行即臺灣高雄地方法院檢察署95年度毒偵
    字第5404號，與前揭已起訴部分有連續犯之裁判上一罪關係
    ，當為起訴效力所及，依審判不可分之原則，本院自應一併
    審理，併予敘明。
據上論斷，應依刑事訴訟法第273 條之1 第1 項、第284 條之1
、第299 條第1 項前段，毒品危害防制條例第10條第1 項、第18
條第1 項，刑法第2 條第1 項、第11條前段，修正前刑法第47條
第1項 ，廢止前刑法第56條，判決如主文。
本案經檢察官乙○○到庭執行職務。
中    華    民    國    98    年    5     月    25    日
                  刑事第五庭    法  官  林裕凱
以上正本證明與原本無異。
如不服本判決應於收受本判決後10日內向本院提出上訴書狀，並
應敘述具體理由，如未敘述上訴理由者，應於上訴期間屆滿後
20日內補提理由書狀於本院（均須按他造當事人之人數附繕本）
「切勿逕送上級法院」。
中    華    民    國    98    年    5     月    25    日
                                書記官  黃靖媛
附錄法條
毒品危害防制條例第10條第1項：
施用第一級毒品者，處 6 月以上 5 年以下有期徒刑。


司法院資訊處製作；財團法人民間司法改革基金會備份。
